臺灣高等法院臺中分院刑事判決
111年度交上易字第35號

上  訴  人  臺灣南投地方檢察署檢察官 
被      告  藍致賢


選任辯護人  施依彤律師
上列上訴人因被告過失致重傷案件，不服臺灣南投地方法院110
年度交易字第31號中華民國110年11月8日第一審判決（起訴案號
：臺灣南投地方檢察署110年度偵字第129號），提起上訴，本院
判決如下：
    主  文
原判決撤銷。
藍致賢犯過失致重傷罪，處有期徒刑柒月。
    事  實
一、藍致賢於民國109年8月15日7時30分許，駕駛車牌號碼0000-
    00號自用小客車，沿南投縣南投市民族路由東往西方向行駛
    ，行經設有閃光黃燈號誌之該路段與同源圳交岔路口時，欲
    左轉進入同市同源圳道路，原應注意汽車行駛至交岔路口，
    轉彎車應讓直行車先行，而依當時天候晴、日間自然光線、
    視距良好、柏油路面乾燥、無缺陷且無障礙物等情形，亦無
    不能注意之情事，竟疏未注意及此，即貿然左轉行駛，適有
    廖○○騎乘車牌號碼000-0000號普通重型機車，沿同市民族路
    由西往東方向行經上揭設有閃光黃燈號誌路口，未減速反嚴
    重超速行駛，見狀煞車不及，兩車因而碰撞致廖○○人車倒地
    ，廖○○因而受有創傷性顱內出血合併腦右側腦腫、第十節胸
    椎壓迫性骨折、左側硬腦膜下積液、雙下肢擦挫傷、肢體無
    力及認知障礙等傷害。嗣經送醫救治，迄110年12月25日實
    施顱骨修復手術期間，盧振偉最初意識不清，腦部損傷嚴重
    且昏迷指數3，前後歷經9次手術與腦外傷之低溫療法治療，
    同時合併有創傷症候群，此病況已達重大不治或難治之傷害
    。
二、案經臺灣南投地方檢察署檢察官指定廖○○之父廖○○為代行告
    訴人訴由臺灣南投地方檢察署檢察官偵查起訴。
    理  由
一、證據能力部分：
  ㈠按法院或檢察官依刑事訴訟法第 208條規定囑託醫院、學校
    或其他相當之機關、團體為鑑定時，祇須其以言詞或書面提
    出之鑑定報告，符合刑事訴訟法第206條第1項、第208條所
    規定之形式要件，即具有證據能力，此即屬於刑事訴訟法第
    159條第1項所稱「法律有規定」之特別情形。而刑事訴訟之
    鑑定，為證據調查方法之一種，係指由具有特別知識經驗之
    人或機關，就特別需要特殊知識經驗之事項，予以鑑識、測
    驗、研判及斷定，供為法院或檢察官認定事實之參考。刑事
    訴訟法第 198條規定：「鑑定人由審判長、受命法官或檢察
    官就下列之人選任 1人或數人充之：就鑑定事項有特別知
    識經驗者。經政府機關委任有鑑定職務者」，同法第 208
    第 1項前段規定：「法院或檢察官得囑託醫院、學校或其他
    相當之機關、團體為鑑定」，即本此旨。本案卷附之中國醫
    藥大學附設醫院111年2月23日院醫事字第1110001417號函文
    （本院卷第79頁），係由本院依送請上開醫院鑑定，並載明
    鑑定之結果及其所依據之病歷資料，已符合鑑定報告之法定
    記載要件，依據刑事訴訟法第159條之立法理由及同法第206
    條規定，自具有證據能力。
  ㈡按刑事訴訟法第159條之5規定：「（第1項）被告以外之人於
    審判外之陳述，雖不符前4條（即第159條之1至第159條之4
    ）之規定，而經當事人於審判程序同意作為證據，法院審酌
    該言詞陳述或書面陳述作成時之情況，認為適當者，亦得為
    證據。（第2項）當事人、代理人或辯護人於法院調查證據
    時，知有第159條第1項不得為證據之情形，而未於言詞辯論
    終結前聲明異議者，視為有前項之同意」。其立法意旨在於
    傳聞證據未經當事人之反對詰問予以核實，原則上先予排除
    ，惟若當事人已放棄詰問或未聲明異議，基於證據資料愈豐
    富，愈有助於真實發現之理念，且強化言詞辯論原則，法院
    自可承認該傳聞證據例外擁有證據能力。又按刑事訴訟法第
    159條之5立法意旨，在於確認當事人對於傳聞證據有處分權
    ，得放棄反對詰問權，同意或擬制同意傳聞證據可作為證據
    ，屬於證據傳聞性之解除行為，如法院認為適當，不論該傳
    聞證據是否具備刑事訴訟法第159條之1至第159條之4所定情
    形，均容許作為證據，不以未具備刑事訴訟法第159條之1至
    第159條之4所定情形為前提。此揆諸「若當事人於審判程序
    表明同意該等傳聞證據可作為證據，基於證據資料愈豐富，
    愈有助於真實發見之理念，此時，法院自可承認該傳聞證據
    之證據能力」立法意旨，係採擴大適用之立場。蓋不論是否
    第159條之1至第159條之4所定情形，抑當事人之同意，均係
    傳聞之例外，俱得為證據，僅因我國尚非採澈底之當事人進
    行主義，故而附加「適當性」之限制而已，可知其適用並不
    以「不符前4條之規定」為要件（最高法院104年度第三次刑
    事庭會議決議參照）。經查，本判決下述所引用之供述證據
    （含書面供述，前開㈠所論述除外），檢察官、被告藍致賢
    及其辯護人，均同意本判決所引用之下列供述證據之證據能
    力（本院卷第51頁），復未於言詞辯論終結前聲明異議，視
    為同意作為證據，本院審酌各該證據作成時之情形，亦無違
    法或不當取證之瑕疵，且均與本案之待證事實有關，認以之
    作為本件之證據亦無不適當之情形，應認均有證據能力。
  ㈢復按刑事訴訟法第159條至第159條之5有關傳聞法則之規定，
    乃對於被告以外之人於審判外之言詞或書面陳述所為之規範
    ；至非供述證據之物證，或以科學、機械之方式，對於當時
    狀況所為忠實且正確之記錄，性質上並非供述證據，應無傳
    聞法則規定之適用，如該非供述證據非出於違法取得，並已
    依法踐行調查程序，即不能謂其無證據能力。本案下引之非
    供述證據，均與本案待證事實具有關聯性，檢察官、被告及
    其辯護人皆不爭執其證據能力，且無證據證明有何偽造、變
    造或公務員違法取得之情事，復經本院依法踐行調查證據程
    序，自得作為證據，而有證據能力。
二、認定事實所憑之證據及理由：
　  被告藍致賢於原審及本院就駕車過失致被害人廖○○受傷之事
    實固坦承不諱（原審卷第94、150頁、本院卷第51、90頁）
    ，惟否認被害人廖○○之傷勢已達重傷害程度；被告辯護人亦
    為被告辯護稱：就被害人廖○○之身體現況，並未達重大難治
    之情形，應非屬重傷害云云。惟查：　
  ㈠上開駕車過失致被害人廖○○受傷之事實除據被告坦承不諱外
    ，核與證人廖○○、廖○○於偵查中之證述相符（他卷第20至23
    、42至44頁），復有中國醫藥大學附設醫院診斷證明書、中
    國醫藥大學附設醫院台中東區分院診斷證明書、車號查詢汽
    車車籍資料、道路交通事故現場圖、車號0000-00自小客車
    行車紀錄器擷取照片、現場照片、道路交通事故調查報告表
    ㈠㈡、澄清復健醫院診斷證明書、中國醫藥大學附設醫院109
    年12月8日院醫事字第1090016453號函、中國醫藥大學附設
    醫院110年4月28日院醫事字第1100004555號函及原審勘驗筆
    錄在卷可稽（他卷第10、25、16、27至38、45至47頁，原審
    卷第143至144頁），足認上開被告之任意性自白均與事實相
    符。
　㈡按汽車行駛至交岔路口，轉彎車應讓直行車先行，為道路交
    通安全規則第102條第1項第7款所明定。本件被告於上揭時
    間駕駛前開自用小客車，沿南投縣○○市○○路○○○○○○○○設○○○○
    ○號誌之該路與同源圳交岔路口，欲左轉進入同源圳道路時
    ，其本應注意前開規定，而依前揭卷附道路交通事故現場圖
    、道路交通事故調查報告表㈠所記載本件車禍發生時現場之
    狀況，當時天候晴、日間自然光線、視距良好、柏油路面乾
    燥、無缺陷且無障礙物等情形，亦無不能注意之情事，竟疏
    未注意及此，即貿然左轉行駛，致與對向由被害人廖○○所騎
    乘之直行普通重型機車發生碰撞，使廖○○受有受有創傷性顱
    內出血合併腦右側腦腫、第十節胸椎壓迫性骨折、左側硬腦
    膜下積液、雙下肢擦挫傷、肢體無力及認知障礙等傷害，其
    所為自為本案之肇事原因，本件經送鑑定之結果亦同此認定
    ，有交通部公路總局臺中區監理所南投縣區車輛行車事故鑑
    定會110年8月17日南投縣區0000000案鑑定意見書在卷可憑
    （原審卷第131至132頁），是以被告藍致賢於本件車禍之發
    生顯有過失責任。被害人廖○○係因本件車禍而受有上揭事實
    欄所載之傷害，顯與被告藍致賢之過失行為間具有相當因果
    關係。而被害人廖○○騎乘普通重型機車，行經閃光黃燈號誌
    路口，未減速反嚴重超速行駛，固就本案事故發生亦有過失
    ，然亦不能因此解免被告藍致賢之過失致重傷害責任甚明。
  ㈢被告暨其選任辯護人雖均辯稱：依被害人廖○○之身體現況，
    本件事故其所受傷勢並未達重大難治之情形，應非屬重傷害
    云云；且經原審函詢中國醫藥大學附設醫院有關廖○○之傷勢
    狀態，中國醫藥大學附設醫院回覆：「病人廖○○目前左側肌
    力為5分，右側肌力為4-5分，未達嚴重減損一肢以上之機能
    或對身體健康有重大不治或難治之傷害，其認知狀態未達對
    身體健康重大不治或難治之傷害，惟短期記憶、表達及情緒
    上有障礙情形」等語，有中國醫藥大學附設醫院110年8月23
    日院醫事字第1100011177號函在卷（原審卷第125頁）可參
    。然被害人廖○○嗣於110年10月8日起因原顱骨整形術處骨瓣
    再吸收至顱骨塌陷併嚴重頭痛與憂鬱症，回門診評估，並於
    110年12月18日接受鈦合金顱骨整形術至110年12月25日出院
    ，出院後於110年12月31日門診追蹤治療，有中國醫藥大學
    附設醫院診斷證明書2紙在卷（本院卷第59、61頁）可稽；
    上揭中國醫藥大學附設醫院110年8月23日之覆函，自未及斟
    酌至此。本院復依檢察官之聲請，再向中國醫藥大學附設醫
    院函詢被害人廖○○目前身體狀況、認知功能障礙是否已達刑
    法第10條第4項重大不治或難治傷害之情形？經該院以111年
    2月23日院醫事字第1110001417號函覆以：「病人廖○○於109
    年8月15日因交通意外送至本院救治起，迄110年12月25日實
    施顱骨修復手術期間，病人從最初意識不清、腦部損傷嚴重
    且昏迷指數3分，歷經9次手術與腦外傷的低溫療法治療，同
    時合併有創傷症候群，此病況已達刑法第10條第4項有重大
    不治或難治之傷害，而造成此重大創傷實屬當下交通意外強
    大外力撞擊」等語，有該函附本院卷第79頁可考。既被害人
    廖○○傷勢在110年8月23日後，已有前述之變遷，是上開中國
    醫藥大學附設醫院110年8月23日之覆函，即難予採酌，被告
    暨其辯護人認被告本件所為應僅構成刑法第284條前段之過
    失傷害罪云云，自難採憑，附此敘明。
　㈣綜上，本件事證明確，被告上揭過失致重傷害犯行堪以認定
    ，應依法論科。
三、論罪科刑之理由：
  ㈠核被告本件所為，係犯刑法第284條後段之過失致重傷害罪。
  ㈡又被告於肇事後，在未經有偵查權限之機關或公務員發覺為
    犯嫌前，於員警前往現場處理時，其在場，並當場承認為肇
    事人，有南投縣政府警察局南投分局交通事故處理小組道路
    交通事故肇事人自首情形紀錄表附卷可憑（見他卷第38頁）
    ，參以被告事後並未逃避偵審之事實，核與自首之要件相合
    ，爰依刑法第62條前段規定，減輕其刑。
四、撤銷改判之理由：原審經調查審理後，認被告本案犯罪事證
    明確而予以論罪科刑，固非無見。惟查被害人因本件交通事
    故所受傷勢已達重傷害程度（如前所述），原審未及審酌被
    害人最新身體狀況，而認其僅達普通傷害程度即有未洽。又
    按科刑時應以行為人之責任為基礎，並審酌一切情狀，尤應
    注意下列事項，為科刑輕重之標準：犯罪之動機、目的；
    犯罪時所受之刺激；犯罪之手段；犯罪行為人之生活狀況
    ；犯罪行為人之品行；犯罪行為人之智識程度；犯罪行
    為人與被害人之關係；犯罪行為人違反義務之程度；犯罪
    所生之危險或損害；犯罪後之態度，刑法第57條定有明文
    ；且按量刑之輕重，固屬事實審法院得依職權自由裁量之事
    項，惟仍應受比例原則及公平原則之限制，否則其判決即非
    適法。蓋刑事審判旨在實現刑罰權之分配的正義，故法院對
    有罪之被告科刑，應符告上開罪刑相當之原則，使罰當其罪
    ，以契合人民之法律感情（最高法院96年度台上字第299號
    刑事判決參照）。衡以本件被告之過失情節非輕，犯後雖坦
    承過失犯行，惟迄今均未與被害人達成和解，是原審之量刑
    誠亦有過輕。檢察官據此提起上訴指摘原審量刑過輕，為有
    理由，應予撤銷改判。爰審酌被告駕車行駛至上開肇事路段
    ，因未禮讓直行車先行及注意車前狀況，以致肇事之過失程
    度，及被害人所受之傷害傷勢，被告自事故發生迄今，雖每
    月給付被害人7000元，然尚未正式與被害人達成和解或調解
    ，賠償其所受之損害，惟犯後尚知坦承過失犯行，兼衡被告
    高職畢業之智識程度，目前從事工廠作業員工作，家庭經濟
    為勉持之生活狀況，量處如主文第二項所示之刑，以示懲儆
    。
據上論斷，應依刑事訴訟法第369條第1項前段、第364條、第299
條第1項前段，刑法第284條後段、第62條前段，刑法施行法第1
條之1第1項，判決如主文。
本案經檢察官陳豐勳提起公訴，檢察官劉景仁提起上訴，檢察官
謝名冠到庭執行職務。
中　　華　　民　　國　　111 　 年　　3　　月　　31　　日
            刑事第七庭  審判長法  官  梁  堯  銘
                              法  官  羅  國  鴻
                              法  官  張  智  雄
以上正本證明與原本無異。
不得上訴。
                              書記官  江  玉  萍
　　　　　　　　　　　　　　　
中　　華　　民　　國　　111 　年　　3 　　月　　31　　日

附錄本判決論罪科刑法條：
中華民國刑法第284條
因過失傷害人者，處1年以下有期徒刑、拘役或10萬元以下罰金
；致重傷者，處3年以下有期徒刑、拘役或30萬元以下罰金。